【裁判字號】    97,審易,1777
【裁判日期】    971016
【裁判案由】    業務侵占等
【裁判全文】
臺灣高雄地方法院刑事判決            97年度審易字第1777號
公  訴  人  臺灣高雄地方法院檢察署檢察官
被      告  甲○○
上列被告因業務侵占等案件，經檢察官聲請簡易判決處刑（96年
度偵字第22015 號），本院改依通常程序審理，被告於本院準備
程序進行中，就被訴犯罪事實為有罪之陳述，經本院告知簡式審
判程序意旨，並聽取公訴人及被告之意見後，本院合議庭裁定由
受命法官獨任依簡式審判程序審理，判決如下：
    主  文
甲○○犯行使變造特種文書罪，處有期徒刑參月，如易科罰金，
以銀元參佰元即新台幣玖佰元折算壹日；減為有期徒刑壹月又拾
伍日，如易科罰金，以銀元參佰元即新台幣玖佰元折算壹日。又
連續犯業務侵占罪，處有期徒刑拾壹月，減為有期徒刑伍月又拾
伍日，如易科罰金，以銀元參佰元即新台幣玖佰元折算壹日。應
執行有期徒刑陸月，如易科罰金，以銀元參佰元即新台幣玖佰元
折算壹日。
    事實及理由
一、本件犯罪事實及證據部分，除證據欄增列：被告甲○○於
    本院審理時之自白償債說明書暨本票、台灣中小企業銀行
    匯款收據外，餘均引用檢察官起訴書之記載（詳如附件）。
二、本件被告甲○○所犯為死刑、無期徒刑或最輕本刑為3 年以
    上有期徒刑以外之罪，其於準備程序中就被訴事實為有罪之
    陳述，經法官告知簡式審判程序之旨，並聽取公訴人及被告
    之意見後，依刑事訴訟法第273 條之1 第1 項規定，裁定由
    受命法官獨任進行簡式審判程序，合先敘明。
三、新舊法比較：
    被告行為後，刑法、刑法施行法分別已於94年2 月2 日、95
    年6 月14日修正公布，並均自95年7 月1 日施行，參酌最高
    法院95年5 月23日刑事庭第8 次會議決議，應依刑法第2 條
    第1 項之規定，為新舊法比較：
(一)、修正前刑法第33條第5 款規定：「罰金：1 元以上。」修正
    後該款規定「罰金：新台幣1000元以上」，是比較新舊法結
    果，以舊法較有利於被告。
(二)、修正前具有刑法第56條連續犯之關係者，以一罪論，得加重
    其刑，然修正後之刑法業已刪除第56條連續犯之規定，則被
    告所犯數罪即應依修正後之數罪併罰之規定分論併罰。此刪
    除雖非犯罪構成要件之變更，但顯已影響被告刑罰之法律效
    果，自屬法律有變更，仍應比較新舊法之規定。是比較結果
    ，修正後之規定並非較有利於被告。
(三)、被告於裁判確定前犯數罪，需併合處罰時，依修正前刑法第
    51條第5 款規定，宣告多數有期徒刑者，於各刑中之最長期
    以上，各刑合併之刑期以下，定其刑期。但不得逾20年。而
    修正後之第51條第5 款，將定執行刑之上限改為有期徒刑30
    年，兩相比較，以舊法有利於被告。
(四)、關於易科罰金之折算標準，依修正前刑法第41條第1 項前段
    規定以及修正前罰金罰鍰提高標準條例第2 條前段（現已刪
    除）之規定，本係就其原定數額提高為100 倍折算1 日，故
    被告行為時之易科罰金折算標準乃以銀元3 百元折算1 日，
    經折算後應以新臺幣9 百元折算為1 日。惟修正後刑法第41
    條第1 項前段則提高原規定易科罰金之折算標準。比較新舊
    法，以舊法規定於被告為有利。
(五)、經綜合比較結果，新法對被告並非有利，應依刑法第2 條第
    1 項前段之規定，適用行為時法即修正前之刑法處斷之。
四、核被告甲○○所為，各係犯刑法第216 條、第212 條行使變
    造特種文書罪以及同法第336 條第2 項業務侵占罪。被告變
    造「楊茂恩」之身分證影本後進而持之行使，其變造之低度
    行為應為行使之高度行為所吸收，不另論罪。被告犯罪事實
    二先後多次業務侵占犯行，時間緊接、方法相同，所犯係構
    成要件相同之罪名，顯係基於概括犯意為之，應依修正前刑
    法第56條連續犯之規定論以一罪，並加重其刑。又被告所犯
    上揭2 罪彼此間犯意各別、行為互殊、時間間隔一年餘，應
    予分論併罰。爰審酌被告行使變造特種文書以應徵任職於首
    都公司，侵害「楊茂恩」之權益及身分辨識之正確性，後另
    趁其業務上持有他人財物之機會，連續多次侵占首都公司貨
    款共計82萬2288元，損害非輕，迄今僅償還首都公司2 萬元
    ，又雖被告有書立償債說明書暨本票，然並未與首都公司達
    成和解、取得諒解，此有償債說明書暨本票、台灣中小企業
    銀行匯款收據在卷可憑，且其前曾犯數次偽造文書罪行，素
    行非佳，有台灣高等法院被告前案紀錄表在卷，惟念其犯罪
    後尚能坦認全部犯行，態度良好，暨其手段、目的、生活狀
    況等一切情狀，酌情各量處如主文所示之刑，諭知易科罰金
    之折算標準，並定其應執行刑，以資懲儆。
五、又中華民國96年罪犯減刑條例業於96年7 月16日公佈施行，
    本件被告犯罪時間係在96年4 月24日以前，罪名亦合於中華
    民國96年罪犯減刑條例，應減其有期徒刑二分之一，如主文
    所示。
據上論斷，應依刑事訴訟法第273 條之1 第1 項、第299 條第1
項前段、第310 條之2 、第454 條第2 項，刑法第2 條第1 項、
修正前刑法第56條、刑法第216 條、第212 條、第336 條第2 項
、修正前刑法第41條第1 項前段、修正前刑法第51條第5 款，刑
法施行法第1 條之1 ，中華民國96年罪犯減刑條例第2 條第1 項
第3 款、第7 條、第9 條，判決如主文。
本案經檢察官吳正中到庭執行職務。
中    華    民    國    97    年    10    月    16    日
                  刑事第七庭  法  官  吳金芳
以上正本證明與原本無異。
如不服本判決，應於收受本判決後10日內向本院提出上訴書狀，
其未具體敘述理由者，應於上訴期間屆滿後20日內，向本院補提
上訴理由書狀（須按他造當事人之人數附繕本，勿逕送上級法院
）。
中    華    民    國    97    年    10    月    16    日
                              書記官  許珈綺
附錄本判決論罪科刑法條：
中華民國刑法第212條
（偽造變造特種文書罪）
偽造、變造護照、旅券、免許證、特許證及關於品行、能力服務
或其他相類之證書、介紹書，足以生損害於公眾或他人者，處1
年以下有期徒刑、拘役或3 百元以下罰金。
中華民國刑法第216條
（行使偽造變造或登載不實之文書罪）
行使第 210 條至第 215 條之文書者，依偽造、變造文書或登載
不實事項或使登載不實事項之規定處斷。
中華民國刑法第336條
（公務公益侵占罪、業務侵占罪）
對於公務上或因公益所持有之物，犯前條第 1 項之罪者，處 1
年以上 7 年以下有期徒刑，得併科 5 千元以下罰金。
對於業務上所持有之物，犯前條第 1 項之罪者，處 6 月以上
5 年以下有期徒刑，得併科 3 千元以下罰金。
前二項之未遂犯罰之。
附件：（9頁）


司法院資訊處製作；財團法人民間司法改革基金會備份。
